最高法院刑事判決　　　　　　一○○年度台上字第七三五三號
上　訴　人　蘇俊榮
選任辯護人　張秉正律師
上列上訴人因違反毒品危害防制條例案件，不服台灣高等法院花
蓮分院中華民國九十九年十二月六日第二審判決（九十九年度上
訴字第二六一號，起訴案號：台灣花蓮地方法院檢察署九十九年
度偵字第六八○號），提起上訴，本院判決如下：
    主  文
原判決撤銷，發回台灣高等法院花蓮分院。
    理  由
本件原判決以上訴人蘇俊榮不服原判決維持第一審論處上訴人販
賣第一級毒品罪刑之判決，上訴人雖於法定期間內提起第二審上
訴，但未具體指摘第一審判決關於認定事實、適用法律事項，究
竟有何違法或不當之具體情形，依刑事訴訟法第三百六十七條前
段、第三百七十二條規定，駁回上訴人在第二審之上訴。固非無
見。
惟查：不服地方法院之第一審判決而上訴者，應向管轄第二審之
高等法院為之。上訴書狀應敘述具體理由，刑事訴訟法第三百六
十一條第一項、第二項定有明文。而所謂「應敘述具體理由」，
係指須就不服之判決為具體之指摘而言，如僅泛稱原判決認事用
法不當或採證違法、判決不公等，固均非屬具體理由。惟我國刑
事訴訟法第二審係採覆審制，與第三審採法律審之情形不同，故
刑事訴訟法第三百六十一條第二項所規定之「應敘述具體理由」
，與同法第三百七十七條規定，第三審上訴「非以判決違背法令
為理由，不得為之」者，尚有不同，兩者不能等同視之。且當事
人就第一審法院所為之認事採證、用法及量刑，得再請求第二審
法院重為認定，第二審法院應就第一審判決經上訴部分為完全重
複之審理，並就調查證據結果，自行認定事實及適用法律，非僅
依據第一審判決採為基礎之證據資料加以覆核而已。是以，提起
第二審上訴，倘已依據卷內資料，指明第一審判決關於認事採證
、用法及量刑等事項有所違誤，或尚有新事證調查未盡情形，足
以影響判決結果，而非僅形式上徒托空言者，即屬相當，縱其所
舉事由經調查結果，並非可採，亦屬上訴有無理由之問題，不能
謂為未敘述具體理由。本件第一審判決認定上訴人於民國九十八
年四月六日凌晨販賣第一級毒品海洛因給陳國正、張清裕等情，
係以證人陳國正於警詢、偵查及第一審、張清裕於偵查及第一審
之證詞、陳國正與張清裕、張清裕與上訴人之電話監聽譯文為主
要依據。而依卷內資料顯示，陳國正於警詢時有關上訴人販賣第
一級毒品之證述情節（見警卷第二三至二五頁），與其在第一審
之證述記不得前開上訴人販毒之行為等情（見第一審卷第九六至
一○三頁），就其是否向上訴人購買海洛因，先後所述，顯有不
一。雖第一審判決於理由說明：陳國正警詢之供述係出於自由意
識陳述，警詢時距案發時間較近，記憶較為深刻清楚，具有可信
性之特別情況，且係為證明本件犯罪所必要，自有證據能力。並
認陳國正於警詢、偵查時所述與張清裕之證述相符，自較為可採
等語（見原判決壹、一及貳、一、(三)）。惟上訴人第二審上訴意
旨略以：原判決僅採證人警詢筆錄及電話監聽譯文，即推擬伊犯
罪，而被告以外之人於審判外之言詞或書面陳述，除法律有規定
者外，不得作為證據，刑事訴訴法第一百五十九條定有明文。查
證人於警詢之陳述，係審判外之陳述，又無法律規定例外得作為
證據或經擬制同意證據能力之情形，故其於警詢之陳述，應認無
證據能力。本件第一審判決尚有前開違法之處，並無積極證據足
資證明伊犯罪，請撤銷第一審判決等語。已依憑卷內證據資料，
具體指摘證人之警詢陳述並無證據能力，不得作為證據，且本件
無積極證據足以認定其犯行，第一審採為認定上訴人犯罪之證據
，採證、認事均有不當。上訴人所舉之上訴事由，縱非可採，亦
屬上訴有無理由之問題，不能謂為未敘述具體理由。原判決以上
訴人未敘述具體理由，逕依刑事訴訟法第三百六十七條前段、第
三百七十二條規定，駁回上訴人在第二審之上訴，依上開說明，
難謂適法。上訴意旨指摘原判決不當，非無理由，應認原判決有
撤銷發回之原因。
據上論結，應依刑事訴訟法第三百九十七條、第四百零一條，判
決如主文。
中    華    民    國  一○○  年   十二   月  二十九  日
                      最高法院刑事第八庭
                          審判長法官  黃  一  鑫  
                                法官  張  春  福  
                                法官  吳  三  龍  
                                法官  李  錦  樑  
                                法官  宋  明  中  
本件正本證明與原本無異
                                      書  記  官  
中    華    民    國  一○一  年    一    月    六    日
                                                      Ｅ